臺灣新北地方法院民事裁定
                               110年度消債職聲免字第81號
聲  請  人  黃任慈
代  理  人  何乃隆律師
相  對  人  台北富邦商業銀行股份有限公司

法定代理人  程耀輝
相  對  人  國泰世華商業銀行股份有限公司

法定代理人  郭明鑑
代  理  人  蔡政宏
相  對  人  花旗（台灣）商業銀行股份有限公司


法定代理人  莫兆鴻
代  理  人  陳正欽
相  對  人  滙豐（台灣）商業銀行股份有限公司

法定代理人  麥康裕
相  對  人  聯邦商業銀行股份有限公司

法定代理人  李憲章
相  對  人  遠東國際商業銀行股份有限公司

法定代理人  周添財
代  理  人  宗雨潔
相  對  人  永豐商業銀行股份有限公司

法定代理人  陳嘉賢
代  理  人  呂亮毅
相  對  人  凱基商業銀行股份有限公司


法定代理人  魏寶生
相  對  人  日盛國際商業銀行股份有限公司

法定代理人  黃錦瑭
相  對  人  中國信託商業銀行股份有限公司

法定代理人  利明献
代  理  人  蔡興諺
相  對  人  滙誠第二資產管理股份有限公司

法定代理人  莊仲沼
相  對  人  元大國際資產管理股份有限公司



法定代理人  宋耀明
相  對  人  第一金融資產管理股份有限公司


法定代理人  施志調
上列當事人因消費者債務清理事件聲請免責，本院裁定如下：
    主  文
債務人黃任慈應予免責。
    理  由
一、本件債務人黃任慈前於民國108 年10月1 日向本院具狀聲請
    清算，經本院以108 年度消債清字第206 號裁定自109 年7
    月23日開始清算程序，並經本院司法事務官以109 年度司執
    消債清字第100 號進行清算程序，嗣經本院司法事務官製作
    分配表並業已分配完結，故本院司法事務官於110 年3 月16
    日裁定終結清算程序並確定在案等情，業據本院調取上開債
    務清理事件相關卷宗核閱屬實。是依消費者債務清理條例（
    下稱消債條例）第132 條至136 條規定，本院即應進行債務
    人是否免責之審理。
二、聲請人及債權人之意見如下：
（一）聲請人：聲請人自110 年5 月迄今均係待業狀態而無收入
      ，故聲請人自裁定開始清算程序迄今之平均收入扣除每月
      必要生活費用已無餘額。聲請人並無消債條例第133 、13
      4 條不免責之事由。
（二）相對人國泰世華銀行股份有限公司：本件清算程序中債權
      人僅分配新臺幣（下同）24萬9210元，倘受償金額低於聲
      請人前兩年可處分之餘額，請裁定不免責。
（三）相對人中國信託商業銀行股份有限公司、台北富邦商業銀
      行股份有限公司、遠東國際商業銀行股份有限公司、日盛
      國際商業銀行股份有限公司、滙豐（台灣）商業銀行股份
      有限公司、元大國際資產管理股份有限公司、花旗（台灣
      ）商業銀行股份有限公司、永豐商業銀行股份有限公司：
      請查明聲請人有無消債條例第133 、134 條不免責事由，
      聲請人有工作能力，當竭力清償債務。
（四）相對人凱基商業銀行股份有限公司：聲請人收入扣除每月
      支出後尚有剩餘，應不予免責。
（五）滙誠第二資產管理股份有限公司：聲請人稱無能力償還債
      務，卻於本件清算執行程序中提出24萬9210元之保單解約
      金等值現金作為保險契約之換價。聲請人得於短時間提出
      24萬9210元現金供分配，卻不思與債權人協談還款方案而
      逕為聲請免責，符合消債條例第134 條第7 款之規定；又
      債務人聲請清算前兩年之收入為29萬356 元，支出卻為45
      萬6000元，顯入不敷出，似有故意隱匿之情事。
三、本院的判斷
（一）聲請人原擔任社區大樓清潔人員工作，於本院裁定開始清
      算時即109 年7 月23日，每月收入為2 萬3000元，惟至11
      0 年7 月前尚有固定收入，110 年8 月起因疫情關係而無
      固定收入等情，業據聲請人提出勞工保險被保險人投保資
      料、108 、109 年度綜合所得稅各類所得資料清單及全國
      財產總歸戶財產查詢清單為證，且有110 年11月11日本院
      訊問筆錄可參，核與常情相符，堪信屬實。又聲請人未申
      請社會福利補助或勞工補助，亦有勞動部勞工保險局保普
      生字第11010112930 號函、新北市政府社會局新北社助字
      第1101238939號函可憑。是聲請人自本院裁定開始清算程
      序迄今之總收入，應以27萬6000元計算（計算式：2 萬30
      00元×12＝27萬6000元）。而聲請人之必要生活費（依消債
      條例第64條之2 所定之數額計算，計算至110 年11月）為
      29萬8920元（109 年每月1 萬8600元，5 個月共9 萬3000
      元；110 年每月1 萬8720元，11個月共20萬5920元，合計
      29萬8920元）。故聲請人自本院裁定開始清算程序後之收
      入扣除必要生活費用，已無餘額，自無消債條例第133條
      所訂應予不免責之事由。
（二）消債條例關於清算程序係以免責主義為原則，不免責為例
      外，倘債權人主張債務人有消債條例第134 條各款所定不
      免責之情事，自應由債權人就債務人有合於上開各款要件
      之事實，舉證以實其說。債權人滙誠第二資產管理股份有
      限公司主張債務人稱沒有能力償還債務，惟於本件清算程
      序後，債務人卻能提出等值現金24萬9210元作為保險契約
      之換價以供債權人分配，有符合消債條例第134 條第7 款
      情形之虞云云，然債務人於清算程序後，提出上開保單解
      約金之等值現金供分配，並非消債條例第134 條第7 款之
      隱匿、毀棄、偽造或變造「帳簿或其他會計文件之全部或
      一部」，是債權人此部分主張，應不足採。滙誠第二資產
      管理股份有限公司復主張聲請人每月可處分所得扣除每月
      自己及應受其扶養者所需生活費用後，已入不敷出，足見
      聲請人有故意於財產及收入狀況說明書為不實記載等情事
      ，已然符合消債條例第134 條第8 款之不免責事由等語。
      惟滙誠第二資產管理股份有限公司未提出聲請人有何隱匿
      、毀損應屬清算財團之財產，或為其他不利於債權人之處
      分，或故意於財產及收入狀況說明書為不實記載，或有其
      他故意違反本條例所定義務之行為之立即事證以供審酌。
      此外，聲請人縱有他人協助日常生活必要之支出，亦非與
      消債條例第134 條第8 款之立法理由所明示之義務相違背
      ，自不能就此認聲請人有消債條例第134 條第2 、8 款所
      定不免責事由之存在。又本件債權人均未就債務人是否有
      消債條例第134 條其餘各款不免責事由為具體說明或提出
      相當事證加以證明，自難認債務人有消債條例第134 條各
      款所定不免責事由之情事存在，故債務人並無消債條例第
      134 條所定不免責事由之存在，堪可認定。
四、綜上所述，聲請人業經本院為終止清算程序之裁定確定，且
    無消費者債務清理條例第133 條或第134 條各款所定不應免
    責事由存在，依法應免除聲請人之債務。是聲請人主張其應
    免責，為有理由，爰裁定如主文。
中　　華　　民　　國　 110  　年　　12　　月　　14　　日
              民事第四庭        法　官　林琮欽
上為正本係照原本作成
如不服本裁定，應於裁定送達後10日內，以書狀向本院提出抗告
，並繳納抗告費新臺幣1000元
中　　華　　民　　國　　110 　年　　12　　月　　14　　日
                                書記官　陳威同